臺灣澎湖地方法院民事裁定　　　　　 110年度消債更字第10號
聲　請　人　歐秀蘋　

代　理 人　黃千珉律師
    主  文
歐秀蘋自中華民國一一○年十一月八日下午四時起開始更生程序
，並命本院司法事務官進行本件更生程序。
    理  由
一、債務人不能清償債務或有不能清償之虞者，得依消費者債務
    清理條例所定更生或清算程序，清理其債務；債務人無擔保
    或無優先權之本金及利息債務總額未逾新臺幣（下同）1,20
    0 萬元者，於法院裁定開始清算程序或宣告破產前，得向法
    院聲請更生；法院開始更生程序之裁定，應載明其年、月、
    日、時，並即時發生效力，消費者債務清理條例（下稱消債
    條例）第3 條、第42條第1 項及第45條第1 項定有明文。又
    債務人對於金融機構負債務者，在聲請更生或清算前，應向
    最大債權金融機構請求協商債務清償方案，或向其住、居所
    地之法院或鄉、鎮、市、區調解委員會聲請債務清理之調解
    ；協商或調解成立者，債務人不得聲請更生或清算。但因不
    可歸責於己之事由，致履行有困難者，不在此限；消債條例
    施行前，債務人依金融主管機關協調成立之中華民國銀行公
    會會員，辦理消費金融案件無擔保債務協商機制與金融機構
    成立之協商，準用前2 項之規定，此見同條例第151 條第1
    項、第7 項、第9 項規定甚明。
二、本件聲請意旨略以：聲請人前積欠債務無力清償，於民國95
    年間向該時最大債權金融機構即世華商業銀行股份有限公司
    （下稱國泰世華銀行）請求依「中華民國銀行公會會員辦理
    消費金融案件無擔保債務協商機制」共同協商債務清償方案
    ，並達成分120 期、0 利率，每月清償14,463元之還款方案
    ，嗣因懷孕無法工作而毀諾。聲請人復於110 年2 月23日聲
    請消債條例前置調解，經最大債權銀行國泰世華銀行委託台
    新國際商業銀行股份有限公司（下稱台新銀行）進行調解，
    因聲請人收入有限，無能力清償，未提出方案，致調解不成
    立。為此，爰依消債條例請求裁定准許更生等語。
三、經查：
  ㈠聲請人前於95年4 月11日，向該時最大債權金融機構即國泰
    世華銀行聲請公會協商，約定自95年5 月起，分120 期，0
    利率，每月還款14,463元，依各債權銀行債權金額比例清償
    各項債務，至全部清償為止，惟僅還款至97年7 月止即毀諾
    等情，有國泰世華銀行民事陳報狀、協議書、無擔保債務還
    款計劃書、財團法人金融聯合徵信中心當事人綜合信用報告
    等件在卷可稽（見本院卷第89至101 頁、調解卷第23至27頁
    ）。從而，聲請人與債權銀行成立協商後，再向本院聲請更
    生，所應審究者即為其毀諾之原因是否符合上開規定「不可
    歸責於己之事由致履行有困難」之情形。經查，聲請人稱因
    懷孕無法工作，致無法負擔協商金額而毀諾，觀諸聲請人所
    提之戶籍謄本，其長男於98年5 月28日出生，與聲請人所述
    懷孕時間相符（見調解卷第43頁），是應可認定聲請人有不
    可歸責於己之事由致履行前開協商有困難之情形，故聲請人
    提起本件更生之聲請，即屬適法，合先敘明。
  ㈡關於聲請人之財產及收入：
    查聲請人名下無財產，有聲請人之全國財產稅總歸戶財產查
    詢清單在卷可稽（見調解卷第19頁）。聲請人自陳現於○○
    ○○○○○○從事清潔人員，每月薪資24,000元，據其提出
    員工在職證明書為證（見本院卷第79頁），另每月領有殘障
    補助3,758 元，而依聲請人所提之綜合所得稅各類所得資料
    清單，其107 及108 年均無所得資料，則在別無其他資料可
    認聲請人有其他收入之情形下，以其每月薪資加計殘障補助
    共27,758元核算現在償債能力之基礎，堪認妥適。
  ㈢聲請人支出狀況（包括個人必要生活費用及扶養費）：
    聲請人稱其除支出個人生活、醫療、水電及瓦斯費用外，尚
    須與配偶共同分擔扶養2名未成年子女，每月個人支出加計
    扶養費共22,000元等語，業據聲請人提出戶籍謄本為證。本
    院參酌消債條例第64條之2之規定，並予以計算聲請人每月
    必要生活費用即以衛生福利部公告臺灣省110年度最低生活
    費標準13,288元之1.2倍為15,946元（計算式：13,288元×1
    .2＝15,946元，元以下採四捨五入），並審酌聲請人必要支
    出及扶養費，聲請人每月合理支出應為31,892元（計算式：
    聲請人個人支出＋扶養2名未成年子女，與配偶各分擔1/2，
    即15,946元＋15,946元×2÷2＝31,892元），則聲請人陳報
    其每月支出為22,000元，未逾上開標準，自可採信。
  ㈣準此，聲請人每月收入27,758元扣除每月必要支出22,000元
    後，僅餘5,758 元，確已不足負擔前開國泰世華銀行所提出
    之還款方案。又參以聲請人現積欠之債務總額，依債權人陳
    報總計已達3,962,159 元，於不加計後續利息、違約金之情
    況下，尚須約57年（計算式:3,962,159元÷5,758 元÷12個
    月≒57年) 始得清償完畢，顯見聲請人即使將每月餘款全數
    用於清償債務，每月可抵充之債務金額亦極為有限，欲將全
    部債務清償完畢之期間勢必遙遙無期。依上開說明，堪認其
    有不能清償債務之虞，是其聲請更生，應予准許。
四、綜上所述，本件聲請人為一般消費者，其有無法清償債務之
    虞之情事，又所負無擔保或無優先權之本金及利息債務總額
    並未逾1,200 萬元，且未經法院裁定開始清算程序或宣告破
    產，復查無消債條例第6 條第3 項、第8 條或第46條各款所
    定駁回更生聲請之事由存在，則聲請人聲請更生，洵屬有據
    ，應予准許，並由司法事務官進行本件更生程序，爰裁定如
    主文。
五、依消債條例第11條第1 項、第45條第1 項、第16條第1 項，
    裁定如主文。
中    華    民    國   110    年    11    月    8     日
                        民事庭  法  官  陳順輝
以上正本係照原本作成。
本裁定不得抗告。
本件裁定已於110年11月8日下午4時公告。
中    華    民    國   110    年    11    月    8     日
                                書記官  許致愷